臺灣板橋地方法院刑事判決　　　　　　 100年度易字第2246號
公　訴　人　臺灣板橋地方法院檢察署檢察官
被　　　告　蔡宗軒
上列被告因妨害名譽案件，經檢察官提起公訴（100 年度偵續字
第211 號），本院判決如下：
    主  文
蔡宗軒散布文字，指摘足以毀損他人名譽之事，處罰金新臺幣貳
萬元，如易服勞役，以新臺幣壹仟元折算壹日。
    事  實
一、蔡宗軒與其父蔡惟經、其母李佳樺、其姐蔡欣怡等人住於臺
    北縣新莊市（現改制為新北市新莊區○○○街67巷6 號4 樓
    ，而高宥恩則與其父高傳興、其母詹粟榛、其姐高靜卉、其
    弟高秉澤等人住於上址5 樓，彼此為鄰居關係。然因蔡宗軒
    上開4 樓住處有牆壁漏水情形，以及因高宥恩上開5 樓住處
    的樓頂平台有增建物，蔡宗軒的母親李佳樺訴請法院拆除及
    賠償，經本院三重簡易庭於98年5 月7 日以98年度重簡字第
    232 號民事判決判決該案被告詹粟榛應將5 樓頂平台之建築
    物拆除，並賠償該案原告李佳樺（嗣經本院於99年8 月4 日
    以98年度簡上字第220 號民事判決判決駁回詹栗榛之上訴）
    ，導致彼此鄰居關係不睦，再又因蔡維經於98年12月19日為
    了漏水之事前去高宥恩上開5 樓住處查看時，在屋內與高宥
    恩的母親發生口角，遭當時在場之高靜卉提出刑法第306 條
    第2 項受退去之要求而仍留滯他人住宅的告訴，臺灣板橋地
    方法院檢察署99年度偵字第7447號案件偵查後，檢察官向本
    院聲請以簡易判決處刑（嗣經本院於99年11月11日以99年度
    簡字第7625號刑事簡易判決判處蔡惟經罰金新臺幣二千元，
    緩刑二年，蔡惟經提起上訴後撤回上訴而判決確定），蔡宗
    軒於99年9 月間得知其父親蔡維經已被檢察官聲請簡易判決
    處刑，對高宥恩等人益生不滿。
二、蔡宗軒明知高宥恩係任職法院，擔任書記官職務，且明知於
    上開無故留滯他人住居案件（臺灣板橋地方法院檢察署99年
    度偵字第7447號）偵查過程，承辦檢察官雖於99年4 月26日
    進行偵訊，然受偵訊者係蔡惟經、蔡欣怡、高靜卉、高秉澤
    ，並不包括高宥恩，蔡宗軒竟意圖散布於眾，於99年9 月18
    日至99年11月之間的某日，在其上開住所內，以電腦設備連
    結至網際網路後，在其所申設之雅虎奇摩網站部落格之個人
    「哈韓達人的部落格」內，刊登「鄰居家屬其中一位女兒現
    為台北地院民事庭書記官，叫高△恩，2010年4 月26日，我
    爸和惡鄰一家人接受板檢檢察官問話，但他們早已串通好並
    向檢察官說謊，而檢察官也信以為真，完全不採信我爸說詞
    甚至於2010年9 月17日起訴我爸....」等文句，而以該等文
    字，指摘足以毀損高宥恩名譽之事。
三、案經高宥恩訴請臺灣板橋地方法院檢察署檢察官偵查起訴。
    理  由
一、按被告以外之人於審判外之言詞或書面陳述，除法律有規定
    者外，不得作為證據，刑事訴訟法第159 條第1 項定有明文
    ；又按被告以外之人於審判外之陳述，雖不符刑事訴訟法第
    159 條之1 至159 條之4 之規定，而經當事人於審判程序同
    意作為證據，法院審酌該言詞陳述或書面陳述作成時之情況
    ，認為適當者，亦得為證據，刑事訴訟法第159 條之5 第1
    項亦有明文；再按當事人、代理人或辯護人於法院調查證據
    時，知有第159 條第1 項不得為證據之情形，而未於言詞辯
    論終結前聲明異議者，視為有前項之同意，復為刑事訴訟法
    第159 條之5 第2 項所明定。查本案所引用被告以外之人於
    審判外之陳述（包含書面陳述），雖屬傳聞證據，然被告與
    檢察官於本案言詞辯論終結前，並未爭執該等審判外陳述（
    包含書面陳述）之證據能力，本院審酌相關供述證據作成時
    之情況，尚無違法不當及證明力明顯過低之情形，且認為適
    當，依前開規定，該等供述證據應皆有證據能力，合先敘明
    。
二、訊據被告蔡宗軒固坦承於上揭時地在其所申設之雅虎奇摩網
    站部落格之個人「哈韓達人的部落格」內，刊登上述內容之
    文句之事實，惟矢口否認有何妨害名譽犯行，辯稱：告訴人
    說伊的文章已經侵犯她的名譽，說有把她的工作地點、職稱
    都刊出來，但是伊只是單純想在這篇文章中，讓閱讀者知道
    她家的人有一個人從事這個行業，對於訴訟程序、法規、法
    律比較瞭解，而且她在漏水的相關的官司裡面擔任訴訟代理
    人云云。經查：
  (一)被告於上揭時地在其所申設之雅虎奇摩網站部落格之個人「
    哈韓達人的部落格」內，刊登上述內容之文句之事實，業據
    告訴人高宥恩指訴在卷，且有上開部落格文章及部落格內所
    附牆壁漏水情形照片的網頁列印資料3 張在卷可稽（見99年
    度他字第7603號卷第2 至4 頁）。又告訴人高宥恩5 樓住處
    的樓頂平台有增建物，經本院三重簡易庭於98年5 月7 日以
    98年度重簡字第232 號民事判決判決該案被告詹粟榛應將5
    樓頂平台之增建物拆除，並賠償該案原告李佳樺，嗣經本院
    於99年8 月4 日以98年度簡上字第220 號民事判決判決駁回
    詹栗榛之上訴等情，有該2 份民事判決書在卷可考（見本院
    卷第34至48頁），足見被告與告訴人彼此間因上揭情事鄰居
    關係不睦。再者，被告之父親蔡維經於98年12月19日為了漏
    水之事前去告訴人上開5 樓住處查看時，在屋內與告訴人的
    母親發生口角，遭當時在場之高靜卉提出刑法第306 條第2
    項受退去之要求而仍留滯他人住宅的告訴，臺灣板橋地方法
    院檢察署99年度偵字第7447號案件偵查後，檢察官向本院聲
    請以簡易判決處刑，經本院於99年11月11日以99年度簡字第
    7625號刑事簡易判決判處蔡惟經罰金新臺幣二千元，緩刑二
    年（嗣蔡惟經提起上訴後，撤回上訴而判決確定）等事實，
    亦有本院99年度簡字第7625號刑事簡易判決1 份在卷可憑（
    見99年度他字第7603號卷第5 至7 頁）。被告在上開部落格
    文章中所寫的「檢察官....完全不採信我爸說詞甚至於2010
    年9 月17日起訴我爸」，指的就是該件聲請簡易判決處刑之
    事。
  (二)查上開部落格文章中所刊登「鄰居家屬其中一位女兒現為台
    北地院民事庭書記官，叫高△恩，2010年4 月26日，我爸和
    惡鄰一家人接受板檢檢察官問話，但他們早已串通好並向檢
    察官說謊，而檢察官也信以為真，完全不採信我爸說詞甚至
    於2010年9 月17日起訴我爸....」等文句，該段文句開宗明
    義即指「鄰居家屬其中一位女兒現為台北地院民事庭書記官
    ，叫高△恩」，被告緊接著又再寫「2010年4 月26日，我爸
    和惡鄰一家人接受板檢檢察官問話，但他們早已串通好並向
    檢察官說謊」，在文義上，文內之「惡鄰一家人」顯然包括
    家屬中的一位女兒台北地院民事庭書記官高△恩，故該等文
    句會使閱讀者認為高△恩與其他家人都有在99年4 月26日接
    受板檢檢察官問話，且一家人早已串通好向檢察官說謊，其
    義甚明。又查，告訴人高宥恩自98年1 月1 日起在臺灣臺北
    地方法院台北簡易庭任職書記官至今，此有臺灣臺北地方法
    院100 年6 月1 日北院木人字第1000004642號函1 件在卷可
    憑，是前開文句所說的台北地院民事庭書記官高△恩，雖然
    姑隱名字中的其中1 個字，但是其實指的就是告訴人高宥恩
    ，且該等文句客觀上可得確定指的就是告訴人高宥恩，至可
    肯定。
  (三)而查，臺灣板橋地方法院檢察署99年度偵字第7447號案件於
    99年4 月26日檢察官進行偵訊時，在庭受偵訊者係被告之父
    蔡惟經、被告之姐蔡欣怡、告訴人之姐高靜卉、告訴人之弟
    高秉澤，並不包括告訴人高宥恩，此有該訊問筆錄影本1 份
    在卷可證（見99年度他字第7603號卷第32至35頁），故告訴
    人高宥恩顯然沒有在99年4 月26日時被檢察官訊問，被告上
    開部落格文章內容卻指告訴人高宥恩於99年4 月26日時接受
    檢察官訊問且串通其他家人向檢察官說謊，顯然不是事實。
    而此等文句內容，意指告訴人高宥恩與其他家人在檢察官於
    99年4 月26日偵訊時串通偽證、或串通誣告被告的父親蔡惟
    經，自已足以毀損告訴人高宥恩的名譽。而文章內特別提及
    高△恩是任職於法院的書記官，亦有影射高△恩利用自己對
    法律的瞭解，在偵查庭時串通為有利於己方的不實陳述之意
    ，確實足以毀損告訴人高宥恩的名譽，灼然甚明，是被告前
    揭所辯要不足取，事證明確，其犯行洵堪認定。
三、核被告蔡宗軒所為，係犯刑法第310 條第2 項之散布文字犯
    誹謗罪。爰審酌被告實因住家漏水，對生活產生極大不便，
    然其父蔡惟經卻因此一時失慮，致觸犯刑法第306 條第2 項
    之罪，而遭檢察官聲請簡易判決，且其父蔡惟經亦因而被高
    靜卉與高傳興、詹粟榛、高秉澤、告訴人高宥恩共5 人均提
    起附帶民事請求賠償共新臺幣三十萬元（見100 年度偵續字
    第211 號卷第56頁之刑事附帶民事起訴狀影本）等原因，對
    告訴人及其家人心生不滿，致犯本件誹謗犯行，而被告嗣後
    業已刪除該文，兼衡其素行狀況、手段、所生危害及犯罪後
    態度等一切情狀，量處如主文所示之刑，並諭知易服勞役之
    折算標準。
據上論斷，應依刑事訴訟法第299 條第1 項前段，刑法第310 條
第2 項、第42條第3 項，刑法施行法第1 條之1 第1 項、第2 項
前段，判決如主文。
本案經檢察官張慶林到庭執行職務。
中    華    民    國   100    年    10    月    18    日
                      刑事第一庭  法  官  戴嘉清
以上正本證明與原本無異。
如不服本判決應於收受送達後10日內向本院提出上訴書狀，並應
敘述具體理由；其未敘述上訴理由者，應於上訴期間屆滿後20日
內向本院補提理由書（均須按他造當事人之人數附繕本）「切勿
逕送上級法院」。
                                  書記官  廖貞音
中    華    民    國   100    年    10    月    18    日
附錄本案論罪科刑法條全文：
刑法第310 條
意圖散布於眾，而指摘或傳述足以毀損他人名譽之事者，為誹謗
罪，處一年以下有期徒刑、拘役或五百元以下罰金。
散布文字、圖畫犯前項之罪者，處二年以下有期徒刑、拘役或一
千元以下罰金。
對於所誹謗之事，能證明其為真實者，不罰。但涉於私德而與公
共利益無關者，不在此限。